最高法院刑事判決　　　　　　　　　　　　　　　九十一年度台上字第六八四一號
　　上　訴　人　台灣高等法院檢察署檢察官
　　被　　　告　乙○○
　　　　　　　　甲○○
　　上　訴　人　丙○○
　　（被　告）
右上訴人等因被告等傷害致人於死案件，不服台灣高等法院中華民國八十九年六月十
六日第二審判決 (八十八年度上訴字第二七四二號，起訴案號：台灣板橋地方法院檢
察署八十六年度偵字第一三四○二號），提起上訴，本院判決如左：
    主  文
原判決關於乙○○、甲○○部分撤銷，發回台灣高等法院。
其他上訴駁回。
　　理  由
一發回部分：
本件原判決以公訴意旨略以：被告乙○○、甲○○於民國八十六年六月十八日凌晨二
時許，在台北縣永和市○○路三十六號二樓「新人類撞球場」內與丙○○基於共同傷
害劉旭峰之犯意聯絡，被告二人陸續上樓後，亦動手毆打劉旭峰，因而致劉旭峰受有
八處銳器傷（一處在前額略偏左、長四‧五公分、其下方之前額頭皮下及顳肌呈瀰漫
性出血，一處在右手小指第一節、長一‧五公分，第三傷在肚臍下一公分處、長四公
分、深○‧五公分，第四傷在第三傷左下方、為淺劃創、長四公分，再左下方為另一
劃創、長五公分、深○‧五公分，其下為第六傷、由左鼠蹊部延至左膝內上、長二十
三公分、深○‧五公分，第七傷在左腰肚臍水平處、為淺劃傷，第八傷在左大腿外側
、形成刺創、長十七公分、寬七公分、深入股肌達七公分）及兩腳踝挫傷性皮下出血
等之傷害，經送醫後仍不治死亡，因認被告等共同涉犯刑法第二百七十七條第二項前
段之傷害致死罪嫌云云。但經審理結果，認為不能證明被告等犯罪，因而維持第一審
諭知被告等無罪之判決，駁回檢察官此部分在第二審之上訴，固非無見。
惟查：(一)、審理事實之法院對於被告有利及不利之證據，應一律注意，詳為調查，綜
合全案證據資料，本於經驗法則以定其取捨，並將取捨證據及得心證之理由於判決內
詳為說明。故證據雖已調查，而尚有其他部分並未調查，仍難遽為被告有利或不利之
認定。依卷附台灣高等法院檢察署法醫中心鑑定書「對死因之看法欄」所載：「解剖
結果認為劉旭峰有多處銳器傷及挫傷，最嚴重者為左大腿刺創，加上左側硬膜下出血
（刀傷、碰、打傷皆可），導致出血性休克而死亡。」原判決論述被害人左側硬膜下
出血係鈍器傷、係丙○○以指揮刀之刀刃猛砍所致云云 (見原判決第六頁第九至十行
、第十六至十七行），與上開鑑定書之記載已難謂合。又被害人身上既除銳器傷外，
尚有其他挫傷，顯見其曾遭受丙○○以外之人之攻擊；原判決雖謂被害人係因左大腿
銳器刺創及左側硬膜下出血，導致出血性休克而不治死亡，惟茍被告等確有參與毆打
被害人之行為，縱下手攻擊處係前揭致命因素以外之被害人身體其他部位，亦難謂與
丙○○間無共同傷害之犯意聯絡與行為分擔，如渠等就丙○○持指揮刀猛刺被害人之
左大腿，及被害人之頭部左側遭攻擊時，客觀上可能導致被害人出血性休克死亡之情
形均能預見，即屬傷害致人於死之共犯。原判決未就被害人身上之多處挫傷是否被告
等與丙○○在共同傷害之合同意思範圍內，由被告等以拳打腳踢加功介入所致，及被
告等客觀上是否能預見被害人發生死亡之結果，詳予調查審認，並論列證據取捨之得
心證理由，遽以被告等均徒手至案發現場，及證人黃墝輝、黃尚德警詢中之陳述不夠
明確，即認不能證明被告等犯罪，自嫌速斷。(二)、共同被告潘智銘於警詢中供稱：「
回到丙○○家中後，丙○○心生不悅而以呼叫器聯絡弟弟乙○○，請他先行至新人類
撞球場樓下等。丙○○便從家中帶著一把裝飾指揮刀分乘兩部機車由甲○○載我。另
丙○○由一名不詳男子載一起至新人類撞球場與乙○○會和。到達新人類撞球場後丙
○○便一人持指揮刀衝進撞球場找劉旭峰復仇。不久弟弟乙○○也衝到撞球場幫助哥
哥毆打劉旭峰」 (見偵查卷第六頁）；甲○○警詢中亦供稱：「我們就返回丙○○家
裡，丙○○就從家中取出一把裝飾用指揮刀，並聯絡其二弟乙○○，後我們三人就返
回新人類撞球場，乙○○隨後也趕到」 (見偵查卷第八頁）。上開供證，已指明乙○
○會至新人類撞球場，係因丙○○聯絡所致；原審既未調查潘智銘、甲○○上開供證
之憑信性，亦未敘明何以不能採為不利於乙○○論斷之理由，自有調查未盡及判決不
備理由之違法。又證人黃墝輝於警詢及偵查中均明確供證：曾看見甲○○用腳踢劉旭
峰二次，原判決雖以黃墝輝在第一審經訊以「有看到甲○○踢劉旭峰？」時，已證稱
：「在警訊時講有，但不敢太確定，我當天有喝一點酒」，而認其於警詢、偵查中證
稱甲○○有用腳踢劉旭峰一節，是否真實無誤，即非無疑云云 (見原判決第一三頁第
第三至九行）。惟黃墝輝於第一審時就其在偵查中供證：目睹甲○○踢已倒地之被害
人大腿二下之情節，並未否定其真實性。原審遽以黃墝輝事後供述不能確定其在警詢
中所陳之內容，即併予摒棄其在偵查中所為無瑕疵之供述證據，難認適法。檢察官上
訴意旨指摘原判決此部分不當，非無理由，應認有發回更審之原因。
二駁回部分：
查第三審上訴書狀，應敘述上訴之理由，其未敘述者，得於提起上訴後十日內補提理
由書於原審法院，已逾上述期間，而於第三審法院未判決前仍未提出上訴理由書狀者
，第三審法院應以判決駁回之，刑事訴訟法第三百八十二條第一項、第三百九十五條
後段規定甚明。本件上訴人丙○○不服原審判決，於八十九年七月六日提起上訴，並
未敘述理由，迄今逾期已久，於本院未判決前仍未提出，依上開規定其上訴自非合法
，應予駁回。
據上論結，應依刑事訴訟法第三百九十七條、第四百零一條、第三百九十五後段，判
決如主文。
中      華      民      國    九十一    年     十一     月    二十八    日
                              最高法院刑事第九庭
                                  審判長法官  陳  炳  煌
                                        法官  陳  正  庸
                                        法官  韓  金  秀
                                        法官  吳  信  銘
                                        法官  徐  文  亮
      右正本證明與原本無異
                                              書  記  官
中      華      民      國    九十一    年     十二     月      四      日
